臺灣高等法院交通事件裁定　　　　　　　94年度交抗字第34號
抗　告　人
即受處分人　甲○○
上列抗告人因違反道路交通管理處罰條例案件，不服台灣板橋地
方法院，中華民國93年12月21日所為裁定（93年度交聲字第971
號），提起抗告，本院裁定如下：
    主  文
抗告駁回。
    理  由
一、原裁定以：
（一）、抗告人即受處分人甲○○於民國93年1月8日凌晨5時41
        分許，駕駛Ｋ6－9780號自用小客車行經高速公路南向
        105公里處，因超速經警掣開公警局交字第760514943號
        舉發通知單之事實，除據受處分人坦承不諱外，復經證
        人即開單舉發之員警林志全具結證述在卷，並有該通知
        知單影本附卷可稽。其行為依法除罰鍰外，並記違規點
        數1點。
（二）、受處分人於93年7月2日上午8時02分許，駕駛上開自用
        小客車行經台中市○○○路時，違規行駛於機車優先道
        行駛之事實，業據證人即開單舉發之員警賴建志結證稱
        ：「我當時在台中市○○路口與安和路，我站在中港路
        上，異議人違規行駛動線，機車優先道除了轉向及停車
        是禁止跨越的，異議人跨越後還行駛2個巷道，所以異
        議人不是要右轉而跨越，異議人一跨越時，我們就吹哨
        子用指揮棒，當時旁邊沒有其他車輛。異議人沒有停車
        ，我們上車追，用無線電通知前面中港路與安和路口同
        仁。…，快到清（青）海橋附近才把異議人攔下來，異
        議人有承認違規，但他說他停不下來。（問：異議人打
        右轉燈跨越離路口多遠？）警車離路口30公尺，異議人
        在30公尺外就已經跨越了」等語，並庭呈本件違規地點
        照片10張。按機車優先車道標線，用以指示機器腳踏車
        優先行駛之車道，其他車種除起步、準備停車、臨時停
        車或轉向外，不得橫跨或占用行駛，觀諸卷附之違規地
        點之照片，受處分人駕車行駛於機車優先道，於行駛過
        2個巷口皆未右轉，足徵受處分人並非基於車輛起步、
        準備停車、臨時停車或轉向等事由，卻違規行駛於機車
        優先道。嗣於路邊值勤之警察因受處分人前揭違規，以
        吹哨子並以指揮棒攔停受處分人車輛，受處分人卻拒絕
        停車接受稽查而駕車逃逸之事實，堪以認定。其有2規
        規行為，依法除罰鍰外，並各記違規點數1點。
（三）、受處分人於93年7月2日早上8時04分許，駕駛上開自用
        小客車，行經台中市○○路與安和路交岔路口闖紅燈之
        違規行為，亦據證人賴建志於原審結證稱：受處分人右
        轉安和路口後並沒有馬上停止，在安和路有二排車子，
        路肩還有電線桿及招牌，受處分人是跨越分向限制線，
        自對向車道右轉等語，且依其庭呈違規地點照片，其中
        編號7號照片並記載：該Ｋ6－9780號逃逸至安和路與青
        海路口，遇紅燈受阻，則跨越雙黃線闖紅燈右轉青海路
        ，持續逃逸等語足資佐證。其行為依法除罰鍰外，並記
        違規點數3點。
（四）、按對於違反道路交通管理處罰條例之行為，當場舉發者
        ，應填記駕駛人或行為人姓名、性別、出生年月日、地
        址、車牌號碼、車輛種類。被查獲之駕駛人或行為人為
        受處分人時，應將該通知單填記後交付該行為人簽名或
        蓋章收受之；拒絕簽章者，並記名其事由，視為已收受
        ，違反道路交通管理事件統一裁罰標準及處理細則第11
        條第1項第1款定有明文。查受處分人拒絕在舉發通知單
        （通知單單號分別為：中市警交字第ＧＣ0000000號、
        中市警交字第ＧＣ0000000號）上簽章，經員警記明其
        事由，有卷附舉發通知單2紙為證，依前揭規定即視為
        已收受，而此項「擬制收受」之法律效果，包括收受後
        應依指定時、地自動到案，及不自動到案者應接受裁罰
        等效果，尚難因未在舉發通知單上簽章收受，而諉稱不
        知舉發事由、其應自動到案之時、地，及從未收受通知
        單。再者，燈光號誌之違反，其所需之舉證狀態稍縱即
        逝，除設有感應照相之路口外，事後無法還原現場狀態
        ，如交通警員掣單舉發違反道路交通管理處罰條例所列
        之違規事實，並以具結作證，以偽證刑責擔保其證言之
        可信性，除有積極證據足資證明執勤員警有捏造事實違
        法取締之情事外，因員警與違規者素不相識，無陷害違
        規者之可能，亦無虛偽作證之必要，自應受到合法、正
        確之認定。
（五）、本件裁決書係以93年1月8日至同年7月2日止之6個月內
        ，因受處分人違規點數已達6點而為裁罰吊扣其駕駛執
        照1個月，至於受處分人是否有92年7月23日之違規行為
        ，尚不影響本件違規事實之認定。另裁決書記載違規時
        間為93年7月2日0時0分，應係為93年7月2日8時04分之
        誤載，惟亦不影響本件違規事實之認定。
    因而維持原處分機關以受處分人於六個月以內違規記點6點
    以上為由，依據道路交通管理處罰條例第63條第3項所為吊
    扣駕駛執照1個月之裁罰。
二、抗告意旨略以；１、受處分人係已經過2個巷道才打右轉燈
    ，並依法跨越機車優先道行駛安和路。非如舉發通知單所載
    ：「跨越後行駛二個巷道後才右轉安和路」；２、93年7月2
    日，適逢交通大執法，員警是否因過份要求績效而造成判斷
    誤差？３、其係主動停車接受盤問，並無駕車逃逸，且其由
    安和路右轉青海路應屬紅燈右轉，而非闖紅燈云云。
三、按證人就其親歷事實之陳述，為不可替代之證據方法，就其
    所述見聞經過之真實性倘有質疑，除依法定交互詰問程序加
    以檢驗外，不得僅因其個人身分、地位或與當事人之關係而
    謂其不得作證，此在證人業已具結願依偽證罰則擔保證言可
    信之場合，尤為如此。受處分人違規之情形，既經現場目擊
    證林志全、賴建志依法具結，以偽證罰則擔保所述確屬真實
    ，受處分人於原審傳訊證人時亦在場，倘若對於證人所述內
    容有所質疑，儘可即時依刑事訴訟法所定程序聲請詰問，乃
    捨此不為，徒以該證人為舉發警員而就其證言價值加以爭執
    ，已非可取。本件原裁定就對受處分人所辯已逐一指駁，受
    處分人對於業經原裁定論斷之事項，仍執前詞否認，又未就
    所辯情節舉證，其抗告為無理由，應予駁回。
三、依道路交通案件處理辦法第26條、刑事訴訟法第412條，裁
    定如主文。
中　　華　　民　　國　　94　　年　　10　　月　　31　　日
                  刑事第十六庭審判長法　官  曾德水
　　　　　　　　　　  　　　　    　法  官  杜惠錦
       　　　　　　　　　　　　　 　法  官  廖紋妤
以上正本證明與原本無異。
不得再抗告。
                                    書記官  王增華
中　　華　　民　　國　　94　　年　　10　　月　　31　　日
